臺灣高等法院刑事判決　　　　　　　　　　　　　九十三年度上訴字第二一四二號
　　上　訴　人
　　即　被　告　甲○○
右上訴人因違反毒品危害防制條例案件，不服臺灣基隆地方法院九十三年度訴字第一
八０號，中華民國九十三年六月三十日第一審判決（起訴案號：臺灣基隆地方法院檢
察署九十三年度毒偵字第一０一號），提起上訴，本院判決如左：
    主　　  文
上訴駁回。
    事      實
一、甲○○前曾因二度施用毒品案件，經觀察、勒戒後，均認無繼續施用毒品之傾向
    ，由臺灣基隆地方法院檢察署檢察官分別於民國八十八年五月十五日、九十二年
    二月十二日，以八十八年度偵字第一二二０號、九十一年度毒偵字第一一一八號
    、九十二年度毒偵字第八九號為不起訴處分在案。乃甲○○仍不知惕勵己行，復
    基於施用第一級毒品之概括犯意，自九十二年十一月間某日起，至九十三年一月
    七日中午某時（起訴書誤繕為九十三年一月七日採尿回溯一日內某時）止，在基
    隆市○○區○○路八十五巷二十二號三樓之二其住處，以將海洛因置放在注射針
    筒內摻水稀釋後再予施打之方式，連續施用第一級毒品海洛因多次，平均一日施
    用二、三次。嗣為警於九十三年一月七日下午四時許，在上址依法執行搜索時，
    當場查扣得甲○○所有，供施打海洛因用之注射針筒二支，嗣並採其尿液送驗，
    結果呈嗎啡陽性反應，始知上情。
二、案經臺北市政府警察局大安分局報請臺灣基隆地方法院檢察署檢察官偵查起訴。
    理      由
一、右揭事實業據被告甲○○於原審及本院審理時坦承不諱（原審卷七三、八三頁及
    本院審判期日筆錄），且有注射針筒二支扣案可佐；而被告於為警查獲後所採集
    之尿液檢體，經臺北市政府警察局大安分局送請臺灣尖端先進生技醫藥股份有限
    公司檢驗之結果，呈嗎啡陽性反應之事實，亦有臺灣尖端先進生技醫藥股份有限
    公司濫用藥物檢驗報告影本乙紙在卷（偵卷三七頁）可按；參之「一般人注射海
    洛因後經體內吸收代謝約三十分鐘後，以嗎啡型態為主開始排入尿中，且以最初
    六至十二小時排泄量最多。若以日計，約有百分之八十之毒品代謝物（嗎啡）可
    在注射後二十四小時內陸續由尿中排出體外，剩餘量則可能在數日內分別排出體
    外」等情節，有法務部調查局九十年四月十二日陸(一)字第九０一三三三三五號
    函在卷可憑，綜合上情以觀，堪認被告自白施用第一級毒品海洛因之情節，與事
    實相符，可以採信。又被告前因二度施用毒品案件，經觀察、勒戒後，均認無繼
    續施用毒品之傾向，由臺灣基隆地方法院檢察署檢察官分別於八十八年五月十五
    日、九十二年二月十二日，以八十八年度偵字第一二二０號、九十一年度毒偵字
    第一一一八號、九十二年度毒偵字第八九號為不起訴處分在案等情，有上開不起
    訴處分書、本院被告全國前案紀錄表附卷足佐。故本件事證明確，被告施用毒品
    三犯以上之犯行，洵堪認定。
二、(一)按毒品危害防制條例業經於九十二年七月九日修正公布，依修正公布後同條例
    第三十六條規定，應自九十三年一月九日起開始施行；而修正後毒品危害防制條
    例第三十五條第一項第三款係規定「於中華民國九十二年六月六日本條例修正施
    行前繫屬之施用毒品案件，於修正施行後，適用修正後之規定，並依下列方式處
    理：三審判中之案件，由法院依修正後規定處理之」，同條第二項復規定「前項
    情形，依修正前之規定有利於行為人者，適用最有利於行為人之法律」。查被告
    於第一次施用毒品，經觀察勒戒因無繼續施用毒品傾向而經檢察官為不起訴處分
    後，仍施用毒品三犯以上者，無論係依修正前或修正後毒品危害防制條例之規定
    ，均須依法訴追處罰。茲本案被告施用毒品之時間，雖係在舊法時代，然適用修
    正後毒品危害防制條例之結果，其訴追處罰條件並無較適用修正前毒品危害防制
    條例更為不利之情形，從而，本案被告因無繼續施用毒品之傾向而經檢察官為不
    起訴處分以後，仍施用毒品三犯以上之犯行，自應依修正後毒品危害防制條例第
    三十五條第一項第三款、第二十三條第二項之規定，加以起訴判刑；又修正後毒
    品危害防制條例第十條第一項之規定，較之修正前毒品危害防制條例第十條第一
    項之規定而言，其構成要件及刑度俱未發生變動，故本案適用修正後毒品危害防
    制條例第十條第一項規定之結果，亦未對被告更為不利，準此，本案被告施用第
    一級毒品之犯行，自應適用修正後毒品危害防制條例第十條第一項規定以為其論
    罪科刑之依據，合先敘明。
    (二)查海洛因係修正後毒品危害防制條例所明定列管之第一級毒品，此為該條例第
    二條第二項第一款所明定；核被告於第一次施用毒品，經觀察勒戒後因無繼續施
    用毒品之傾向而經檢察官為不起訴處分以後，仍施用毒品三犯以上者，係犯修正
    後毒品危害防制條例第十條第一項之施用第一級毒品罪。被告施用第一級毒品前
    後，持有第一級毒品海洛因之低度行為，應為施用毒品之高度行為所吸收，不另
    論罪。被告前後多次施用第一級毒品海洛因之犯行，時間緊接，手法相類，所犯
    復係構成要件相同之罪名，顯係基於概括犯意反覆為之，為連續犯，應依刑法第
    五十六條之規定，論以一罪，並加重其刑。
三、原審因以被告犯罪事證明確，而論以「連續施用第一級毒品罪」，並審酌被告犯
    罪之動機、吸食頻率、曾有施用毒品之前科仍不知悔改，一再犯下本案，惟犯罪
    後坦承犯行、態度良好，且所犯之施用毒品犯行乃戕害自己身心健康，並未危及
    他人等一切情狀，量處有期徒刑柒月，復扣案之注射針筒二支，雖非專供施用毒
　  品之器具，此業據原法院當庭勘驗無訛，製有勘驗筆錄在卷可考；然其係屬被告
    所有供犯罪所用之物，此業據被告敘明在卷，爰依刑法第三十八條第一項第二款
    之規定，宣告沒收，經核其認事用法及量刑均無不合，被告上訴論旨，空言主張
    原判決量刑太重，請求減輕，核無理由，應予駁回。
據上論斷，應依刑事訴訟法第三百六十八條，判決如主文。
本案經檢察官張秋雲到庭執行職務。
中　　　華　　　民　　　國　　九十三　　年　　　八　　　月　　二十六　　日
                              臺灣高等法院刑事第四庭
                                    審判長法  官  蔡　永　昌
                                          法　官  蔡　國　在
                                          法　官  李  英  豪
右正本證明與原本無異。
如不服本判決，應於收受送達後十日內向本院提出上訴書狀，其未敘述上訴之理由者
並得於提起上訴後十日內向本院補提理由書（均須按他造當事人之人數附繕本）。
                                          書記官  鄭  信  昱
中　　　華　　　民　　　國　　九十三　　年　　　八　　　月　　二十七　　日
附錄：本案論罪科刑法條全文
毒品危害防制條例第十條第一項：
施用第一級毒品者，處六月以上五年以下有期徒刑。
